臺灣高等法院臺南分院刑事裁定
111年度抗字第359號
抗  告  人  
即  受刑人  方琮勝
上列抗告人因撤銷緩刑案件，不服臺灣臺南地方法院民國111年4
月15日所為之裁定（原審案號：111年度撤緩字第69號），提起
抗告，本院裁定如下：
    主  文
抗告駁回。
    理  由
一、檢察官聲請意旨略稱：受刑人甲○○因妨害自由等案件，經原
    審法院於民國（下同）110年2月4日以109年度訴字第1042號
    判決判處有期徒刑4月（剝奪行動自由罪）、2月（偽證罪）
    ，緩刑5年，緩刑期間付保護管束，並應自判決確定之日起1
    年內提供80小時之義務勞務，於110年3月16日確定在案，緩
    刑期間至115年3月15日止。茲受刑人經多次通知並告誡，仍
    未依限履行完畢80小時義務勞務，迄期限屆至僅履行12.5小
    時，乃違反刑法第74條第2項第5款所定負擔情節重大，已合
    於刑法第75條之1第1項第4款所定得撤銷緩刑宣告之原因，
    爰依法聲請撤銷受刑人前開緩刑之宣告等語。
二、原審裁定意旨略以：
　㈠緩刑宣告，得斟酌情形，命犯罪行為人向指定之政府機關、
    政府機構、行政法人、社區或其他符合公益目的之機構或團
    體，提供40小時以上240小時以下之義務勞務，刑法第74條
    第2項第5款定有明文。又受緩刑之宣告而違反第74條第2項
    第1款至第8款所定負擔情節重大，足認原宣告之緩刑難收其
    預期效果，而有執行刑罰之必要者，得撤銷其宣告，刑法第
    75條之1第1項第4款亦有規定。
  ㈡受刑人因妨害自由等案件，經原審法院於110年2月4日以109
    年度訴字第1042號判處有期徒刑4月（剝奪行動自由罪）、2
    月（偽證罪），緩刑5年，緩刑期間付保護管束，並應自判
    決確定之日起1年內提供80小時之義務勞務，於110年3月16
    日確定等情，有上開刑事判決書、臺灣高等法院被告前案紀
    錄表在卷可稽。
  ㈢受刑人在緩刑期內經指定向財團法人臺南市私立天主教瑞復
    益智中心履行義務勞務，受刑人並未為任何履行，嗣再指定
    向海洋委員會海巡署偵防分署臺南查緝隊（下稱海巡署臺南
    查緝隊）履行義務勞務，期間，經檢察官4次發函告誡並命
    其儘速至上開機構履行義務勞務（發文日期分別為110年10
    月18日、110年12月1日、111年1月12日、111年2月15日），
    然迄至履行期限屆滿，受刑人僅履行12.5小時，有告誡函文
    暨送達證書各4紙、海巡署臺南查緝隊函文暨所附義務勞務
    工作日誌各1份為憑，足見受刑人顯無履行義務勞務之意願
    ，其違反緩刑所附負擔之情節應屬重大，堪認原宣告之緩刑
    難收其預期效果，而有執行刑罰之必要。是本件聲請，於法
    有據，應予准許。
三、受刑人（下稱抗告人）抗告意旨略以：
　㈠抗告人經臺灣臺南地方檢察署指定向財團法人臺南市私立天
    主教瑞復益智中心履行義務勞務，適逢新冠肺炎疫情肆虐，
    全台三級警戒，財團法人臺南市私立天主教瑞復益智中心自
    110年5月18日起至同年7月23日止，因防疫需要，婉拒抗告
    人前往履行義務勞務，就此部分事實可請向財團法人臺南市
    私立天主教瑞復益智中心函詢便可明證，故這兩個多月的期
    間無法履行義務勞務，實難全部歸責於抗告人所致。
  ㈡於解除三級警戒後，臺灣臺南地方檢察署指定抗告人前往海
    巡署臺南查緝隊履行義務勞務，抗告人為受刑人身分，而海
    巡署臺南查緝隊為偵查犯罪機關，二者身分對立，抗告人於
    履行義務勞務期間，屢屢受到海巡署臺南查緝隊人員不同程
    度的言語霸凌，抗告人違犯刑章雖有不該，但仍有心改過自
    新，而海巡署臺南查緝隊作為履行義務勞務機關，理應鼓勵
    抗告人改過遷善，但對於抗告人的受刑人身分，卻是諸多冷
    嘲熱諷，加上抗告人年紀尚輕，思慮未周，才會逃避不願面
    對。
  ㈢綜上，抗告人違反刑法第74條第2項第5款所定負擔之情節，
    難謂重大，以上事實原審裁定漏未調查審酌，認事用法，應
    有違誤而無可維持，為此提出抗告，請求廢棄原裁定，以利
    抗告人改過自新。
四、本院判斷的理由：
　㈠經本院檢閱卷宗後，認為原審上開裁定認定的事實及所為的
    判斷，均有卷內相關資料可資佐證，所為的裁量亦無違法不
    當情事。
　㈡抗告人雖主張：其經臺灣臺南地方法院檢察署指定向財團法
    人臺南市私立天主教瑞復益智中心履行義務勞務，適逢新冠
    肺炎疫情肆虐，全台三級警戒，財團法人臺南市私立天主教
    瑞復益智中心自110年5月18日起至同年7月23日止，因防疫
    需要，婉拒抗告人前往履行義務勞務等語。經查：因我國去
    年上開期間確實因為新冠肺炎疫情提升為三級警戒，抗告人
    這兩個多月的期間無法履行義務勞務，確實難全部歸責於抗
    告人所致。然抗告人於我國新冠肺炎疫情提升為三級警戒之
    前的110年4月間，及於解除三級警戒之後的110年8月間，整
    整兩個月內均毫無前往財團法人臺南市私立天主教瑞復益智
    中心履行義務勞務，有該中心回傳給觀護人的履行時數名冊
    統計表在卷可參，看不出抗告人有積極想要履行義務的態度
    。
　㈢縱使認為抗告人從未前往財團法人臺南市私立天主教瑞復益
    智中心履行義務勞務乙事，均因我國新冠疫情升溫緣故，完
    全不可歸責於抗告人。然查：臺灣臺南地方法院檢察署於11
    0年8月12日即有約談抗告人，對於抗告人多所勉勵、期許，
    並提醒抗告人勞務履行時數、期間及違反規定得撤銷緩刑之
    規定，續命抗告人務必遵行保護管束期間相關規定（該署執
    行保護管束情況約談報告表參照），並於110年9月28日通知
    抗告人前往海巡署臺南查緝隊履行義務勞務，並請抗告人簽
    署：如有違反，緩刑將遭撤銷的具結書（該具結書參照），
    然抗告人迄111年4月7日長達半年的期間，僅前往履行12.5
    小時，履行比例甚低，期間經檢察官4次發函告誡並命其儘
    速至上開機構履行義務勞務（發文日期分別為110年10月18
    日、110年12月1日、111年1月12日、111年2月15日），抗告
    人仍置之不理，足見受刑人顯無履行義務勞務之意願，其違
    反緩刑所附負擔之情節應屬重大。
　㈣抗告人雖辯稱：其係因遭到海巡署人員冷嘲熱諷，方才沒有
    前往履行云云。然查：觀諸抗告人於海巡署臺南查緝隊從事
    義務勞務的工作日誌，抗告人從事的工作僅為「打掃環境」
    ，工作內容單純，且抗告人需要履行的時數僅有80小時，臺
    灣臺南地方檢察署讓抗告人完成的期間長達半年有餘，抗告
    人如果態度積極，應能盡力趕快完成。另觀諸與抗告人同樣
    被臺灣臺南地方檢察署安排到海巡署臺南查緝隊從事義務勞
    務的另名受刑人陳○彤，均積極前往履行，自110年10月21日
    到111年1月7日短短不到三個月期間，即完成100小時的義務
    勞務，有該執行登記表在卷可參，可見是否能夠履行完畢，
    端視抗告自己是否願意遵守規定盡力履行而已，抗告人此部
    分辯解，並不可採。
五、綜上，前案法院審酌抗告人犯罪時年紀尚輕，給予附負擔的
    緩刑宣告，以期自新，然抗告人履行期間竟然僅履行12.5 
    小時的義務勞務，幾經檢察官發函催促，竟仍未知警惕趕緊
    前往履行，顯見其漠視法律規定及法院命令之態度，無從預
    期抗告人日後還會遵守相關法令規定，足認原宣告之緩刑難
    收其預期效果，而有執行刑罰之必要。本案原審因而依檢察
    官之聲請，依刑法第75條之1 第1 項第4 款規定，撤銷抗告
    人於前案刑事判決之緩刑宣告，其認事用法並無違誤，抗告
    人仍執上開情詞提起抗告，請求本院撤銷原審裁定，給予再
    次履行義務勞務的機會云云，並無理由，應予駁回。
六、據上論斷依刑事訴訟法第412條，裁定如主文。　　
中　　華　　民　　國　　111 　年　　5 　　月　　16　　日
                  刑事第五庭    審判長法  官  蔡廷宜  
                                      法  官  林坤志
                                      法  官  蔡川富
以上正本證明與原本無異。
不得再抗告。
　　　　　　　　　　　　　　　　　　　書記官  黃心怡　　
中　　華　　民　　國　　111 　年　　5 　　月　　16　　日